【裁判字號】    90,訴,322
【裁判日期】    900731
【裁判案由】    妨害公務等
【裁判全文】
臺灣板橋地方法院刑事判決                            九十年度訴字第三二二號
    公  訴  人  臺灣板橋地方法院檢察署檢察官
    被      告  甲○○
    選任辯護人  林月雪
                江鶴鵬
右列被告因妨害公務等案件，經檢察官提起公訴（八十九年度偵字第二０一八二號）
，本院判決如左：
    主  文
甲○○隱匿公務員職務上掌管之文書、物品，處有期徒刑肆月，如易科罰金，以參佰
元折算壹日；又依法逮捕之人脫逃，處有期徒刑肆月，如易科罰金，以參佰元折算壹
日；應執行有期徒刑柒月，如易科罰金，以參佰元折算壹日。緩刑參年。
其餘被訴服用酒類不能安全駕駛動力交通工具而駕駛部分無罪。
    事  實
一、甲○○於民國八十九年十月二十二日凌晨，與友人在基隆市飲酒後，駕駛ＤＲ─
    ９９２５號自用小客車，由國道中山高速公路基隆交流道上國道中山高速公路南
    下，並經汐止系統交流道接國道三號高速公路欲往台北縣中和市，嗣於同日凌晨
    三時三分許，途經國道三號高速公路南向十一公里（台北縣汐止市轄內）處時，
    適有內政部警政署國道公路警察局第六警察隊（以下簡稱：第六警察隊）員警在
    該處執行酒後駕車攔檢勤務，經警攔查甲○○所駕駛之前開車輛發覺甲○○滿身
    酒味，即對甲○○實施酒測，經以酒精測定器測得其呼氣酒精濃度達０‧六六Ｍ
    Ｇ／Ｌ，超過法定呼氣酒精濃度０‧五五ＭＧ／Ｌ已達不能安全駕駛程度，已涉
    嫌違反公共危險罪，而經警以現行犯將甲○○逮捕，並帶回第六警察隊木柵分隊
    辦公室製作偵詢筆錄，並於偵詢筆錄製作完成後，以手銬將甲○○銬扣在木柵分
    隊值班台前之鐵桿上，詎甲○○於同日七時十分許，向值班員警周大成佯稱要喝
    水，並趁周大成取水之際，掙脫手銬脫逃，並隱匿當時置放於值班台上已製作完
    成由值班員警周大成職務上所掌管之前開酒精測定紀錄表、偵詢筆錄、錄音帶等
    文書、物品。嗣經員警策動其自動投案後，甲○○乃於八十九年十月二十四日十
    六時許，在友人陪同下前往第六警察隊投案。
二、案經內政部警政署國道公路警察局第六警察隊報請台灣板橋地方法院檢察署檢察
    官偵查起訴。
    理  由
甲、有罪部分：
  一、訊據被告甲○○矢口否認右揭脫逃及妨害公務犯行，辯稱：伊於木柵分隊製作
      完筆錄後，即坐在值班台旁，應該沒有上手銬，伊坐了很久後，出去分隊外上
      廁所，就順便攔計程車回家了云云，辯護意旨略稱：當時警員並未告知被告不
      能離去，將移送地檢署，僅叫被告到旁邊坐著休息，亦未將被告拷上手銬，否
      則被告如何能掙脫而脫逃；又被告在警訊中並未承認脫逃云云。
  二、經查：
  （一）被告於被告警員帶回第六警察隊木柵分隊辦公室，經警員製作筆錄後，被帶
        到值班台前經拷上手銬由警員周大成負責看管，嗣因被告直說口渴，多次要
        求喝開水，直至當日上午七時十分左右，被告要求喝熱開水，因此警員倒茶
        水之時間比較久，後來警員出來後，發現被告已脫逃不見，而放在值班台上
        的錄音帶、筆錄、酒精測定值紀錄表均不見，且當時只有警員周大成和被告
        二人在場，沒有其他警員在場等情，已據證人周大成於偵審中結證綦詳，核
        與證人即第六警察隊警員邱信賢到庭結證稱：「（被告酒後駕車是否為你所
        查獲？後來帶回隊部後如何處理？）是的，帶回隊部後，做完筆錄後將他帶
        到值班台前面用手銬將他的一手拷起來。」等語相符。
  （二）被告於台灣板橋地方法院檢察署檢察官初次偵訊時對其因害怕且手銬未上緊
        才脫逃之事實已供承不諱，復經本院當庭勘驗警訊錄音帶之結果，偵查卷第
        四頁背頁第二行起至第七行止被告之回答內容與警訊筆錄之記載不符，被告
        此部分之自白固不足採為不利於被告之證據，惟其餘筆錄部分，被告於警訊
        時亦自白稱：伊因害怕坐牢而脫逃，當時手銬很鬆，僅有伊和值班警員在場
        等語，有本院九十年六月七日、九十年六月二十九日訊問筆錄之記載可據。
  （三）被告於警訊及偵查中初次訊問時供稱：伊因害怕，且手銬未上緊才脫逃等語
        之自白，核與證人周大成、邱信賢之證詞相符，自堪採信，是被告脫逃犯行
        堪以認定。又被告被以手銬拷在值班台前時，僅有被告及值班警員周大成二
        人在場之事實，已據被告甲○○於警訊時供承不諱，核與證人周大成結證情
        節相符，且證人周大成於幫被告倒茶水回來後，發現被告已脫逃，而原放置
        在值班台上之錄音帶、偵詢筆錄、酒精測定值紀錄表亦均已不見，顯見前開
        物品應係被告脫逃時，順手取走後加以隱匿。
  （四）綜右所述，被告前開所辯及辯護意旨，顯係事後圖卸責之詞，均不足採信。
        本件事證明確，被告犯行堪以認定。
  三、核被告所為，係犯刑法第一百六十一條第一項之脫逃罪及同法第一百三十八條
      之隱匿公務員職務上掌管之文書、物品罪。又被告所犯上開二罪間，犯意個別
      ，犯罪構成要件互異，應分論併罰。爰審酌被告尚無不良素行，犯罪之動機、
      目的、手段、所生之危害，及犯後態度等一切情狀，各處如主文所示之刑；又
      被告行為後原刑法第四十一條之規定：「犯最重本刑為三年以下有期徒刑之刑
      之罪，而受六月以下有期徒刑或拘役之宣告，因身體、教育、職業或家庭之關
      係或其他正當事由，執行顯有困難者，得以一元以上三元以下折算一日，易科
      罰金。」，已於九十年一月四日經修正為刑法第四十一條第一項，該規定為：
      「犯最重本刑為五年以下有期徒刑之刑之罪，而受六月以下有期徒刑或拘役之
      宣告，因身體、教育、職業或家庭之關係或其他正當事由，執行顯有困難者，
      得以一元以上三元以下折算一日，易科罰金。但確因不執行所宣告之刑，難收
      矯正之效，或難以維持法秩序者，不在此限。」，並於同年月十日經總統公布
      施行，經新舊法比較結果，以修正後之新法對被告較為有利，爰依裁判之新法
      ，就被告上開二宣告之刑均諭知易科罰金之折算標準，並定其應執行之刑後併
      諭易科罰金之折算標準，以示懲儆。末查被告前未曾受有期徒刑以上刑之宣告
      ，此有台灣高等法院檢察署刑案紀錄簡覆表在卷可稽，其經此教訓應知所警惕
      ，當無再犯之虞，本院因認對其所宣告之刑以暫不執行為適當，爰併予宣告緩
      刑三年，以啟自新。
乙、無罪部分：
  一、公訴意旨略以：被告甲○○於八十九年十月二十二日凌晨三時零三分許，服用
      酒類，業已處於不能安全駕駛動力交通工具之程度，竟仍駕駛車號ＤＲ─９９
      ２５號自用小客車，行經國道三號高速公路南向十一公里處，經警員測試其酒
      精濃度達０．六六ＭＧ／Ｌ，因認其不能安全駕駛，而涉有刑法第一百八十五
      條之三之罪嫌云云。
  二、按犯罪事實應依證據認定之，無證據不得推定其犯罪事實。又不能證明被告犯
      罪，應諭知無罪之判決，刑事訴訟法第一百五十四條、第三百零一條第一項分
      別定有明文。公訴意旨認被告黃義雄涉犯前揭罪嫌，無非係依卷附被告之酒精
      濃度測試單為其論據。訊據被告甲○○固坦承有於前揭時間喝酒後駕車等情不
      諱，惟查：
  （一）按刑法第一百八十五條之三規定所謂「不能安全駕駛」，係抽象危險犯，雖
        不以發生具體危險為必要，對於吐氣已達每公升０．五五毫克（０．五五Ｍ
        Ｇ／Ｌ）以上，肇事率為一般正常人之十倍，認為已達不能安全駕車之標準
        ，固業經法務部八十八年五月十八日法八八檢字第００一六六九號函告週知
        ，然究不得以此為唯一標準，尚須就行為人個別體質，及當時身體狀況而為
        判定是否屬前揭法條所規定之「不能安全駕駛」。
  （二）本件被告甲○○於右述時、地經警施以酒精測試之結果，其吐氣所含酒精成
        份達每公升０‧六六毫克，固有酒精濃度測定值一紙在卷可稽。惟被告當時
        開車時還算清醒，且車不會搖晃，已據被告供明在卷，且證人邱東憲到庭結
        證稱：被告被查獲時很緊張，神智也很清楚，他害怕被關等語；復參之被告
        酒後駕車自基隆市○○○○○道上國道中山高速公路後至汐止系統交流道匯
        入國道三號高速公路止，有約十公里之路程，且汐止系統交流道欲匯入國道
        三號高速公路之標誌、標線尚稱複雜，如稍有不注意，即可能走錯車道，駛
        往其他方向，暨被告於木柵分隊製作筆錄後，趁警員周大成幫其倒茶水疏未
        注意之時，自手銬掙脫逃走，並帶走放在值班台上對其不利之偵詢筆錄、錄
        音帶、酒精測定值紀錄表等證物等情觀之，顯見被告當時神智清楚，對外界
        事物之判斷能力尚屬清晰，核與刑法第一百八十五條之三規定所謂「不能安
        全駕駛」之犯罪構成要件不合，自難以該罪相繩，此外復查無其他積極證據
        證明被告犯罪，揆諸首揭說明，自應為被告此部分無罪之諭知。
據上論斷，應依刑事訴訟法第二百九十九條第一項前段、第三百零一條第一項，刑法
第二條第一項前段、第一百三十八條、第一百六十一條第一項、第五十一條第五款、
第四十一條第一項、第二項、第七十四條第一款，罰金罰鍰提高標準條例第一條前段
、第二條，判決如主文。
本案經檢察官簡美慧到庭執行職務。
中      華      民      國      九十    年      七      月    三十一    日
                                    臺灣板橋地方法院刑事第四庭
                    法  官  高  明  德
右正本證明與原本無異。
如不服本判決，應於判決送達後十日內，向本院提出上訴狀。
                                        書記官  高  玉  彬
中      華      民      國      九十    年      七      月    三十一    日
附錄本案所犯法條全文：
中華民國刑法第一百六十一條
(脫逃罪)
依法逮捕、拘禁之人脫逃者，處一年以下有期徒刑。
損壞拘禁處所械具或以強暴脅迫犯前項之罪者，處五年以下有期徒刑。
聚眾以強暴脅迫犯第一項之罪者，在場助勢之人，處三年以上十年以下有
期徒刑。
首謀及下手實施強暴脅迫者， 處五年以上有期徒刑。
前三項之未遂犯，罰之。
中華民國刑法第一百三十八條
(妨害職務上掌管之文書物品罪)
毀棄、損壞或隱匿公務員職務上掌管或委託第三人掌管之文書、圖畫、物
品，或致令不堪用者，處五年以下有期徒刑。


司法院資訊處製作；財團法人民間司法改革基金會備份。
